臺灣板橋地方法院刑事判決　　　　　　　　　　　　九十一年度易字第二四二四號
　　公　訴　人　臺灣板橋地方法院檢察署檢察官
　　被　　　告　乙○○　女　四.
右列被告因妨害名譽案件，經檢察官提起公訴 (九十一年度偵字第一０一八０號)，
本院判決如左：
    主  文
乙○○散佈文字，指摘足以毀損他人名譽之事，處拘役參拾日，如易科罰金，以參佰
元折算壹日。
    事  實
一、緣乙○○與甲○○二人因故交惡，且甲○○因認乙○○多次對其同事傳述耳語，
    造成其與同事間相處之困擾，乃於民國九十年十二月十三日書寫信件郵寄予乙○
    ○，陳述己意，詎乙○○於收受該信件後，認甲○○虛構事實，復於九十一年一
    月十日，將甲○○所郵寄之原件內容，及另行書寫一封回信，一併以電話傳真之
    方式，傳真至電話號碼二九五八─０九九八號，即甲○○所有提供予代書林榮耀
    做為私人辦公處所之臺北縣板橋市○○路二六九巷二三之四號房屋（非屬公眾場
    所，此部分後敘）予甲○○收受；其後甲○○再於九十一年一月二十五日郵寄回
    信予乙○○，詎乙○○竟基於意圖散佈於眾及毀損他人名譽之意圖，於九十一年
    一月二十六日下午一時三十八分許，將內容記載「『不回家』的這些天又是跟哪
    些人士過夜呢？．．．是有點好奇，想必保險箱內的『戰利品』又增添不少了吧
    ！．．，衷心勸你『針孔」無處不在，還是帶回家比較『保險』」等足以毀損他
    人名譽之文字信件，除再度傳真至上開處所外，並傳真電話二二九七─八四五二
    號，至甲○○服務之臺北縣泰山鄉民代表辦公室之公眾得出入之場所，而以前述
    文字散佈足以毀損他人名譽之事。
二、案經甲○○訴由臺北縣政府警察局新莊分局報告臺灣板橋地方法院檢察署檢察官
    偵查起訴。
    理  由
一、訊據被告乙○○固供承於右揭時間將前述文字，以傳真之方式，傳真至告訴人甲
    ○○服務之泰山鄉民代表辦公室之事實，惟矢口否認有何散佈文字毀損名譽之意
    圖，辯稱：係甲○○先寫信誣指伊，伊才傳真給她，澄清並沒有如她信中所說之
    搬弄是非乙事，況且伊所謂之「不回家的這些天」係指因伊於九十一年一月十日
    即傳真予甲○○，渠竟遲至九十一年一月二十五日始回信，伊乃質疑渠這段期間
    未返家在外過夜，始稱「不回家跟哪些人士過夜」，純粹為回覆甲○○之信件，
    絕無毀謗及意圖散佈於眾之意云云。惟查：上揭事實，業據告訴人甲○○於偵審
    中指訴明確，並有前揭傳真文件在卷可稽；其次，被告傳真予告訴人上開內容信
    件之地點為臺北縣泰山鄉民代表會，依告訴人所述其就職之代表會辦公處所係一
    開放供民眾洽公之處所，此有告訴人所繪製之辦公室簡圖附卷可供參酌，亦為被
    告所自承，是被告明知該處為公眾得出入之場所，竟於未經通知告訴人收受之情
    況下，傳真上開文字至該處所，顯然其有使不特定人或多數人得以知悉其內容之
    意圖甚明；復觀之被告於傳真文件中指責告訴人「不回家跟哪些人士過夜、保險
    箱戰利品增添不少、針孔無處不在，還是帶回家比較保險」等語句，足以令人對
    告訴人之品性產生疑慮，亦足以影響他人對於告訴人之評價；而告訴人有無與人
    在外過夜，核均與公益無關之私德事項，被告亦未能證述其所陳為真，則其主觀
    上具有散布於眾之意圖，至為灼然，至其所引致外在行為之內在原因即其動機，
    縱如被告所述係為回覆告訴人之不實指控云云，僅係刑罰裁量上應行審酌之事項
    ，尚不影響其犯罪之成立，是其所辯無毀謗犯意云云，要屬諉責之詞，不足採信
    ，是以事證明確，被告犯行應堪認定。
二、核被告乙○○所為，係犯刑法第三百十條第二項之加重誹謗罪。爰審酌被告之智
    識程度及其犯罪之動機、目的、所生之損害及犯罪後態度等一切情狀，量處如主
    文所示之刑，並諭知易科罰金之折算標準，以示懲戒。
三、公訴意旨另以：被告乙○○基於散佈於眾之概括犯意，先於九十一年一月十日（
    起訴書誤載為九十年十二月十四日），將內容具有指責告訴人甲○○為「丑女人
    ，無知的丑女人」等，足以毀損他人名譽內容之文字信件，用電話傳真的方式，
    傳真至00000000號，即臺北縣板橋市○○路二六九巷二三之四號甲○○
    住處兼供丙○○○○做為辦公室之處所，經數日後由該林姓代書將該傳真文件交
    甲○○。復於九十一年一月二十六日下午一時三十八分許（起訴書誤載為同日零
    時許），再以同一之犯意，以指責甲○○「不回家跟哪些人士過夜、保險箱戰利
    品增添不少、針孔無處不在，還是帶回家比較保險」等，足以毀損他人名譽之文
    字信件，用電話傳真之方式，傳真至前述甲○○之住處及兼供他人使用為辦公之
    處所，而連續以文字散佈足以毀損他人名譽之事云云。訊據被告堅決否認此部分
    犯行，辯稱：伊傳真之電話00000000係甲○○住處電話，就伊所知丙○
    ○○○為甲○○之男友，因此伊始將擬回覆告訴人之信件內容傳真至該處等語。
    經查，臺北縣板橋市○○路二六九巷二三之四號係告訴人甲○○所有之房屋，自
    八十七年間起借租予代書林榮耀供作辦公處所等情，業經告訴人及證人林榮耀一
    致供述在卷，並有告訴人所提出之房屋簡圖及照片多幀附卷為憑，惟依證人林榮
    耀所述：該處平常都是伊在這裡，是伊的營業場所，只有伊一個人在辦公，沒有
    僱用員工，．．，平常客戶都是約好才來，樓下有門禁等語（參見本院九十一年
    十月二十一日訊問筆錄），因之依證人所述，被告於九十一年一月十日及一月二
    十六日傳真至板橋市○○路二六九巷二三之四號之該處並非公眾得出入之場所，
    則其所書寫之上開內容信件，實難認有達散布於眾及使不特定多數人得以共見共
    聞之情形，核與加重誹謗罪之構成要件不符，自不得以該罪相繩；惟公訴意旨認
    此部分與前開論罪科刑部分有連續犯之關係，本院爰不另為無罪之諭知，附此敘
    明。
據上論斷，應依刑事訴訟法第二百九十九條第一項前段，刑法第三百十條第二項、第
四十一條第一項前段、罰金罰緩提高標準條例第一條第一項、第二條，判決如主文。
本案經檢察官馬中琍到庭執行職務
中      華      民      國    九十一    年    十一    月    二十七    日
                                      臺灣板橋地方法院刑事第六庭
                                          法  官  徐   蘭   萍
右正本證明與原本無異。
如不服本判決，應於判決送達後十日內，向本院提出上訴狀。
                                          書記官  莊   川   億
中      華      民      國    九十一    年    十一    月    二十九    日
附錄本案論罪科刑法條：
刑法第三百十條
意圖散布於眾而指摘或傳述足以毀損他人名譽之事者，為誹謗罪，處一年以下有期徒
刑、拘役或五百元以下罰金。
散布文字、圖畫犯前項之罪者，處二年以下有期徒刑、拘役或一千元以下罰金。
對於所誹謗之事，能證明其為真實者，不罰。但涉於私德而與公共利益無關者，不在
此限。
